【裁判字號】    90,訴,105
【裁判日期】    900328
【裁判案由】    竊佔等
【裁判全文】
臺灣彰化地方法院刑事判決                            九十年度訴字第一五號
    公  訴  人  臺灣彰化地方法院檢察署檢察官
    被      告  丙○○
    選任辯護人  陳修義律師
右列被告因竊佔等案件，經檢察官提起公訴（八十九年度偵字第六一０二號），本院
判決如左：
    主      文
丙○○意圖為自己不法之利益，而竊佔他人之不動產，處有期徒刑伍月，如易科罰金
，以參佰元折算壹日。緩刑參年。
    事      實
一、丙○○意圖為自己不法之利益，明知對於位於彰化縣彰化市○○段左三十八斷面
    樁附近之烏溪公有河川地一點二四二四公頃並無合法使用權源，且係位於行水區
    內，依法不得堆置砂石，以免妨礙水流，竟仍於民國八十九年四月間起，在右揭
    行水區內之公有河川地經營「福崧砂石場」，長期堆置砂石竊佔該河川地一點二
    四二四公頃，有妨礙水流之虞，致生損害於國家對於公有河川地正常使用之權益
    ，嗣為經濟部水利處丁○○○○人員現場勘查而循線查獲。
二、案經彰化縣警察局彰化分局移送臺灣彰化地方法院檢察署檢察官偵查起訴。
    理      由
一、訊據被告丙○○供承於右揭時地經營「福崧砂石場」堆置砂石等情不諱，惟否認
    有為自己不法所有之意圖，辯稱：本件堆置砂石之土地因附近農婦乙○○曾經在
    那種稻子，種了十幾年，後來沒種了，乃向乙○○無償借用私人土地堆置砂石云
    云。惟查，本件被告於偵查中先是辯稱本件堆置砂石位置係位於私人土地，且有
    「租賃契約」云云（見八十九年九月八日訊問筆錄），隨後又辯稱係向乙○○「
    無償借用」云云，其先後供述已有不符。次查，證人乙○○於本院審理中雖證稱
    其曾將偵查卷第四十四頁照片中之土地借予被告，被告借用時並無其他人在場，
    亦未約定何時返還等語，然與被告於本院審理中供述其借用時乙○○之兒子及小
    孩子均在場，約定期間為半年等語，顯然不符。再查，被告佔用堆置砂石之土地
    ，確係位於兩堤間行水區之公有河川浮覆地，面積達一點二四二四公頃，完全未
    使用到乙○○位於上開河川浮覆地附近即彰化市○○段四五七－一三三號之土地
    （目前登記在乙○○媳婦賴月娥名下），且被告堆置砂石之地方與乙○○使用之
    上開土地相距甚遠乙節，業經臺灣彰化地方法院檢察署檢察官檢察官指示檢察事
    務官前往現場勘驗並函請彰化縣彰化地政事務所會勘鑑測其坐落位置及面積，分
    別製有勘驗筆錄及土地複丈成果圖各一份附卷可憑，若證人乙○○確實將其使用
    之土地借予被告，為何測量結果，被告堆置砂石之地區竟未全未佔用到乙○○之
    土地，且兩地相隔甚遠？況且乙○○之上開土地面積不過三百四十二平方公尺，
    此有土地登記簿謄本在卷可參，而被告佔用之面積達一點二四二四公頃，兩者差
    距甚大，是被告辯稱其係向乙○○借用土地云云，尚難採信。又被告於行水區內
    堆置大量砂石，只要是行水區內，水流皆可能經過而足以妨礙水流，但自八十八
    年以來尚未發生大水淹過上開地方等情，亦據證人即經濟部水利局人員甲○○到
    庭證述在卷。被告未經許可，任意於行水區內之公有河川地上堆置大量砂石，造
    成河道障礙，當然足以妨礙水流，並且損及國家對於公有河川地正常使用權益（
    但尚未致生公共危險），無庸置疑；此外，復有現場全景相片數份及經濟部水利
    處函附卷可資佐證，被告右揭違反水利法及竊佔犯嫌明確，均堪以認定。
二、核被告丙○○所為係違反水利法第七十八條第一項第三款之規定，而觸犯第九十
    二條之一第一項中段之於行水區內堆置砂石而生損害他人權益罪及刑法第三百二
    十條第二項之竊佔罪嫌。被告於行水區內堆置砂石而生竊佔公有河川地之結果，
    所犯上開二罪，有方法結果之牽連關係，應從一重之竊佔罪處斷。爰酌被告犯罪
    之動機、目的、手段、堆置砂石之面積、於行水區內堆置砂石妨礙水流，遇大雨
    時易溢流成災、目前已陸續清除現場砂石及犯罪後之態度等一切情狀，量處如主
    文所示之刑，並諭知易科罰金之折算標準，以資懲儆。又被告前未曾受有期徒刑
    以上刑之宣告，有臺灣彰化地方法院檢察署刑案資料查註紀錄表足稽，經此教訓
    ，當知警惕而無再犯之虞，本院認本件所宣告之刑，以暫不執行為宜，爰依法宣
    告緩刑三年，以啟自新。
據上論斷，應依刑事訴訟法第二百九十九條第一項前段，水利法第第九十二條之一第
一項中段，刑法第十一條前段、第三百二十條第二項、第一項、第四十一條第一項、
第五十五條、第七十四條第一款，罰金罰鍰提高標準條例第一條前段、第二條，判決
如主文。
本案經檢察官陳信宏到庭執行職務。
中      華      民      國      九十      年      三      月  二十八    日
                                臺灣彰化地方法院刑事第三庭
                                    法      官  詹  秀  錦
右正本證明與原本無異。
如不服本判決，應於送達後十日內向本院提出上訴狀( 須附繕本 )。
告訴人或被害人對於判決如有不服具備理由請求檢察官上訴者，其上訴期間之計算係
以檢察官收受判決正本之日期為準。
                                    法院書記官  謝  志  鑫
中      華      民      國      九十      年      三      月  三十      日
刑法第三百二十條
意圖為自己或第三人不法之所有，而竊取他人之動產者，為竊盜罪，處五年以下有期
徒刑、拘役或五百元以下罰金。
意圖為自己或第三人不法利益，而竊佔他人之不動產者，依前項之規定處斷。
前二項之未遂犯罰之。
水利法第九十二條
未得主管機關許可，私開或私塞水道者，除通知限期回復或廢止外，處六千元以上三
萬元以下罰鍰；因而損害他人權益者，處三年以下有期徒刑、拘役或科或併科四千元
以上二萬元以下罰金；致併科六千元以上三萬元以下罰金。


司法院資訊處製作；財團法人民間司法改革基金會備份。
